臺灣高雄地方法院刑事判決　　　　　　　　　　　　　九十一年度簡上字第五九號
　　上　訴　人　臺灣高雄地方法院檢察署檢察官
　　被　　　告　乙○○
右列被告因過失傷害案件，經檢察官不服本院高雄簡易庭九十一年一月二十八日九十
年度雄簡字第一四八二號刑事簡易判決（聲請簡易判決處刑案號：臺灣高雄地方法院
檢察署九十年度調偵字第七一四號）提起上訴，本院管轄之第二審合議庭判決如左：
    主  文
原判決撤銷。
乙○○因過失傷害人，累犯，處拘役柒拾日，如易科罰金，以參佰元折算壹日。
    事  實
一、乙○○前於民國七十八年間因違反懲治盜匪條例及殺人未遂等案件，經本院以七
    十八年訴字第九二六號判決有期徒刑十二年六月，褫奪公權六年，經上訴於台灣
    高等法院台南分院於七十九年四月十八日以七十九年上訴字第五七五號撤銷原判
    決，改判有期徒刑九年二月，褫奪公權六年確定，嗣依八十年罪犯減刑條例減為
    有期徒刑九年一月，褫奪公權六年，指揮書執畢日期為八十七年九月十七日，並
    於八十二年九月三日假釋，於假釋期滿未經撤銷假釋，以已執行論。竟不知謹慎
    言行，且未考領合格重型機車駕照，而於九十年六月十三日十九時許，與友人共
    同服用酒類高粱酒，並於二十時許欲返家，在飲酒後已達於思考與個性行為均改
    變、步態不穩、噁心嘔吐及精神混惑不清晰而不能安全駕駛動力交通工具下，猶
    騎乘車號ＸＳＫ—二七七號重型機車上路（公共危險罪部分業經本院高雄簡易庭
    以九十年雄交簡字第一二四五一號判決有期徒刑五月確定），並沿高雄市楠梓區
    ○○○街由北往南方向騎乘，於是日二十時二十五分許，行經土庫八街二六一號
    前，本應注意汽車駕駛人飲酒後其吐氣所含酒精成份超過每公升零點二五毫克以
    上者不得駕車，及汽車行駛時，駕駛人應注意車前狀況，並隨時採取必要之安全
    措施，以避免危險之發生，而依當時雖為夜間、雨天但有路燈照明，路面雖溼潤
    但無缺陷，亦無障礙物，且視距尚可等情，並無不能注意之情事，猶貿然於飲酒
    後其吐氣所含酒精成份為每公升零點九二毫克之情形下，騎乘機車上路行駛，適
    對面有未考領合格機車駕照之丙○○騎乘車牌ＷＢＳ－三四七號輕型機車，正沿
    同路段由南往北方向騎乘，丙○○亦因疏未注意汽車雛形始於單行道或指定行駛
    於左側車道外，在未劃標線之道路，應靠右行駛，但遇有特殊情況必須行駛左側
    道路時，除應減速慢行外，並注意前方來車及行人，而丙○○因為返家而欲行駛
    左側道路，但疏未注意前方之來車狀況，貿然靠左騎乘，致乙○○見狀以所騎乘
    機車之車頭左前翼子板與丙○○所騎乘機車之車頭置物籃及左側翼子板處發生撞
    及，致丙○○人車倒地，而受有左頰淤血（十公分）、撕裂傷（三公分）、頭部
    右頂紅腫（四×四公分）、左虎口紅腫、第四手指紅腫之傷害。乙○○於肇事後
    ，經附近民眾報警後，並於員警到達處理上不知何人肇事時，即自承為肇事者，
    並接受裁判，員警並對乙○○進行酒精濃度測試，當場測得乙○○吐氣中所含之
    酒精濃度達每公升零點九二毫克，而知前情。
二、案經丙○○告由高雄市政府警察局楠梓分局報請台灣高雄地方法院檢察署檢察官
    聲請簡易判決處刑。
    理  由
一、訊據被告乙○○固坦承未考領任何駕駛執照，於前開時間、地點服用酒類後騎乘
    機車欲返家，而於行經前述地點，與告訴人丙○○所騎乘之機車發生擦撞致生車
    禍事故，而告訴人並因之滑倒而受有上揭傷害等情不諱，惟稱本件車禍事故係因
    告訴人騎乘機車在伊右側突然左轉（即指變換至左側騎乘）又未打方向燈，伊看
    到後已來不及才撞上告訴人等語。
二、經查︰
  （一）右揭事實，業據告訴人於本院調查時指稱︰伊當時沿高速公路旁之便倒出來
        後右轉土庫八街由南往北方向騎乘欲返家，但伊家在土庫北街二六五號，即
        伊之左手邊，而要靠左騎乘，在二六四號前靠左騎乘，就被撞上，當時伊並
        沒有看到被告騎乘機車過來等語，復有證人即到場處理員警甲○○○○在庭
        證稱：伊到現場處理，當天有下雨，該路段有路燈但視線不太好，二台機車
        分別倒在二旁，被告所騎乘之機車是倒在住家之花盆旁，且被告所騎乘機車
        左側腳踏板上方處因撞及受損，告訴人所騎乘之機車則除車籃凹損外，車頭
        左前之葉子板處亦有受損等語甚明，並據高雄市政府警察局交通大隊至事故
        現場處理時所測繪之道路交通事故調查報告表及所拍攝之事故現場與車損照
        片十六幀所呈︰肇事路段為無號誌之道路，被告及告訴人所騎乘之機車於撞
        擊後均倒於土庫八街二六一號前，告訴人所騎乘之機車係往右倒，車頭朝冬
        、車尾朝西，被告所騎乘之機車則倒於靠近房子路邊之盆栽旁，車頭朝西北
        、車尾朝東南方向，二車後車輪約距離三點一公尺，車損處分別為被告所騎
        乘機車之左前車頭近於腳踏板處之翼子板因撞及而破損，左前車燈亦脫開，
        告四容所騎乘之機車則係車頭之鐵網狀之置物藍嚴重凹損，及車頭翼子板已
        鬆脫，前車輪之前輪蓋則破損。據前開被告及告訴人所述，及前開機車倒地
        位置與車損處，足認被告騎乘機車係沿土庫八街由北往南方向騎乘，而告訴
        人則沿土庫八街由南往北騎乘，因告訴人之住所係在騎行駛方向之左側，故
        約於該路二六四號附近由其行駛方向之右側路邊變換至左側道路騎乘時，即
        被告所騎乘之機車車頭左側腳踏板上端翼子板邊緣處與告訴人所騎乘機車車
        頭置物籃及左側翼子板處發生擦撞，致生本件車禍事故甚明。
  （二）又被告飲酒後騎乘機車上路，為警查獲時吐氣所含酒精成份為每公升零點九
        二毫克，有酒精測試紀錄單及高雄市政府警察局舉發違反道路交通管理事件
        通知單各一紙附卷足佐。
  （三）按汽車駕駛人飲用酒類後其吐氣所函知酒精濃度超過每公升零點二五毫克者
        ，不得駕車；另汽車行駛時，駕駛人應注意車前狀況，並隨時採取必要之安
        全措施；及汽車除行駛於單行道或指定行駛於左側車道外，在未劃標線之道
        路，應靠右行駛。但遇有特殊情況必須行駛左側道路時，除應減速慢行外，
        並注意前方來車及行人；道路交通安全規則第九十四條第三項、第九十五條
        及第一百十四條第二款分別定有明文。被告依法駕車，對於前開規定應知之
        甚明，且依當時之天候雖為夜間並為雨天，但有照明設備，視線尚可，路面
        雖濕潤，但無缺陷、亦無障礙物，且視距良好等情，業據被告自承無訛，並
        有前開道路交通事故調查報告表載述明確，即被告於當時並無不能注意之情
        事，竟於飲用酒類後酒精濃度達零點九二毫克之情狀下，已不能安全駕駛動
        力交通工具，猶騎乘機車上路，並未充分注意車前之告訴人騎乘機車之動態
        ，迨見告訴人騎乘機車駛進時已煞避不及，以致肇事，其有過失，灼然明甚
        。又告訴人騎乘機車行駛該路段時，本應靠右騎乘，但須靠左騎乘時即應減
        速慢行並注意前方來車狀況，竟亦疏未充分注意前方直行車輛動態，貿然自
        右側路段變換至左側路段，顯有違反前開規定，就本件車禍事故之發生亦有
        疏失，惟並不因此解免被告前開過失之責。又前開車禍事故之認定，亦經鑑
        定委員會為為相似之鑑定，有高雄市政府建設局車輛行車事故鑑定委員會九
        十年八月二十三日以九十高市車鑑字第三七五二號函所檢附之鑑定意見書一
        份在卷足佐。而告訴人確係因本件車禍事故受有左頰淤血（十公分）、撕裂
        傷（三公分）、頭部右頂紅腫（四×四公分）、左虎口紅腫、第四手指紅腫
        之傷害有高雄榮民總醫院診斷證明書及林進興醫院驗傷診斷書各一份附卷足
        憑。告訴人之前開傷害與被告之過失行為間顯有相當因果關係，被告自應負
        過失傷害之責，本件事證明確，被告過失犯行至堪認定。
  （四）至於前開鑑定意見書所載告訴人違反道路交通管理處罰條例第四十八條第六
        款之規定，顯有誤會，惟並不因之影響告訴人亦有過失之責，附此說明。
三、核被告乙○○所為，係犯刑法第二百八十四條第一項前段之過失傷害罪。
四、原審予以論罪科刑，固非無見，惟查︰
  （一）本件告訴人於騎乘前開路段，本應靠右側路邊騎乘，但須行駛左側道路時，
        除應減速慢行外，並需注意前方來車及行人等狀態，然告訴人竟疏未充分注
        意前方被告所騎乘之機車駛進，貿然靠左騎乘，就本件車禍事故之發生亦有
        過失等情，已如前述。
  （二）另被告並未考領任何駕駛執照，竟無駕駛執照騎乘機車，又飲用酒類後已不
        能安全駕駛仍駕車上路，因而發生車禍事故並致告訴人受傷，依道路交通管
        理處罰條例第八十六條之規定，應加重其刑。
  （三）又被告於肇事後，經路人報警後，在處理員警到事故現場，尚不知何人為肇
        事者前，即自承為肇事者，並接受裁判，有證人即處理警員林獻文在庭證述
        明確，核與刑法第六十二條前段自首之規定甚明，依法應減輕其刑。
  （四）被告於肇事後，並已將告訴人之機車修復（花費共六千九百元），有茂盛機
        車行維修項目及費用清單一紙在卷可參。
    原審就前開均疏未查證論述，顯有未合，上訴人據告訴人之請求意旨：以被告酒
    後駕車將告訴人撞傷，輕蔑法令，草菅人命，犯後又分文未賠償告訴人損害，態
    度惡劣，且屬累犯，量刑過輕意旨，指摘原判決量刑過輕，為有理由。原判決既
    有上述可議之處，尚有未洽，應予撤銷改判。並查，被告前於七十八年間因違反
    懲治盜匪條例及殺人未遂等案件，經本院以七十八年訴字第九二六號判決有期徒
    刑十二年六月，褫奪公權六年，經上訴於台灣高等法院台南分院於七十九年四月
    十八日已七十九年上訴字第五七五號撤銷原判決，改判有期徒刑九年二月，褫奪
    公權六年確定，嗣依八十年罪犯減刑條例減為有期徒刑九年一月，褫奪公權六年
    ，指揮書執畢日期為八十七年九月十七日，並於八十二年九月三日假釋，於假釋
    期滿未經撤銷假釋，以已執行論。有台灣高雄地方法院檢察署刑案資料查註紀錄
    表一份在卷可憑，其於五年以內再犯本件有期徒刑以上之罪，為累犯，應依法先
    遞加重其刑後減之。爰審酌被告素行不佳，就本件車禍係因服用酒類致酒醉駕車
    ，並疏未注意車前狀況之過失程度、告訴人就本件車禍事故亦有變換左側車道騎
    乘未注意前方來車之過失程度，及告訴人所受左頰淤血（十公分）、撕裂傷（三
    公分）、頭部右頂紅腫（四×四公分）、左虎口紅腫、第四手指紅腫之傷害及所
    受之損害，被告於事後並為告訴人修繕機車，惟尚未達成民事上和解賠償損害，
    及被告犯後在庭態度尚佳等一切情狀，量處如主文第二項所示之刑，並諭知易科
    罰金之折算標準，以示懲儆。
五、據上論斷，應依刑事訴訟法第四百五十五條之一第三項、第三百六十四條、第三
    百六十九條第一項前段、第二百九十九條第一項前段，道路交通管理處罰條例第
    八十六條第一項，刑法第二百八十四條第一項前段、第四十七條、第六十二條前
    段、第四十一條第一項，罰金罰鍰提高標準條例第一條前段、第二條，判決如主
    文。
本案經檢察官陳登燦到庭執行職務。
中      華      民      國    九十一    年      五      月    二十三    日
                                     臺灣高雄地方法院交通法庭
                                         審判長 法  官 黃建榮
                                                法  官 楊國祥
                                                法  官 程克琳
右正本證明與原本無異。
不得上訴。
                                                 書記官  梁瑜玲
中      華      民      國    九十一    年      五      月    二十三    日
【附錄本判決論罪科刑法條】
刑法第二百八十四條第一項前段：
因過失傷害人者，處六月以下有期徒刑、拘役或五百元以下罰金。
